【裁判字號】    97,聲判,200
【裁判日期】    971224
【裁判案由】    聲請交付審判
【裁判全文】
臺灣臺北地方法院刑事裁定             97年度聲判字第200號
聲  請  人  乙○○
代  理  人  李淵聯律師
被      告  甲○○
上列聲請人因被告妨害家庭案件，不服臺灣高等法院檢察署檢察
長中華民國九十七年十一月十三日，九十七年度上聲議字第六０
三七號駁回聲請再議之處分（原不起訴處分案號：臺灣臺北地方
法院檢察署九十七年度偵字第一七五九八號），聲請交付審判，
本院裁定如下：
    主    文
聲請駁回。
    理    由
一、本件聲請意旨如附件之聲請狀所載。
二、按告訴人不服上級法院檢察署檢察長或檢察總長認再議為無
    理由而駁回之處分者，得於接受處分書後十日內委任律師提
    出理由狀，向該管第一審法院聲請交付審判。法院認為交付
    審判之聲請不合法或無理由者，應駁回之；又法院為前項裁
    定前得為必要之調查，刑事訴訟法第二百五十八條之一、第
    二百五十八條之三第二項前段、第三項分別定有明文。次按
    向法院聲請交付審判，雖係對於「檢察官不起訴或緩起訴裁
    量權」制衡之一種外部監督機制，然法院就檢察官所為不起
    訴或緩起訴處分是否正確加以審查，以防止檢察機關濫權，
    依此立法精神，同法第二百五十八條之三第三項規定，法院
    審查聲請交付審判案件時「得為必要之調查」，其調查證據
    之範圍，自應以偵查中曾顯現之證據為限。而同法第二百六
    十條對於不起訴處分已確定或緩起訴處分期滿未經撤銷者，
    不得再行起訴之規定，其立法理由說明所謂不起訴處分已確
    定者，包括「聲請法院交付審判復經駁回者」之情形在內，
    是前述「得為必要之調查」，其調查證據範圍，更應以偵查
    中曾顯現之證據為限，不得就告訴人新提出之證據再為調查
    ，亦不得蒐集偵查卷以外之證據。否則，將與刑事訴訟法第
    二百六十條之再行起訴規定混淆不清，亦將使法院兼任檢察
    官之責，而有回復「糾問制度」之虞。況案件一經法院裁定
    交付審判，即如同檢察官提起公訴般，使案件進入審判程序
    ，則法院裁定交付審判之前提，必須偵查卷內所存證據已達
    刑事訴訟法第二百五十一條第一項所謂「足認被告有犯罪嫌
    疑」程度，亦即案件已經跨越起訴門檻，檢察官未行起訴情
    形下而言。縱法院事後審查交付審判案件，對於檢察官所認
    定事實或有不同判斷，但如該案件仍須另行蒐證始能判斷應
    否交付審判者，因交付審判審查制度並無如同再議救濟制度
    得為發回原檢察官續行偵查之設計，法院仍應依同法第二百
    五十八條之三第二項前段規定，以聲請無理由裁定駁回。
三、經查：本件聲請人乙○○以被告甲○○涉犯通姦罪嫌，訴請
    臺灣臺北地方法院檢察署檢察官偵查，經該署檢察官於民國
    九十七年九月三十日以九十七年度偵字第一七五九八號為不
    起訴處分，經臺灣高等法院檢察署於九十七年十一月十三日
    以九十七年度上聲議字第六０三七號處分書認聲請人再議無
    理由而駁回再議。該處分書於九十七年十一月二十五日寄存
    送達於聲請人收受，聲請人嗣即委由李淵聯律師於九十七年
    十二月四日具狀向本院聲請交付審判等情，業經本院依職權
    調取臺灣臺北地方法院檢察署及臺灣高等法院檢察署上開案
    件卷宗核閱無訛，且有刑事交付審判聲請狀本院收狀日期戳
    章可證，聲請人提出本件聲請，在程序上於法並無不合，先
    予敘明。
四、聲請人認被告涉有刑法第二百三十九條前段之通姦罪嫌，固
    係指稱聲請人與被告間係夫妻關係，被告自九十六年一月間
    起，向聲請人宣稱在外有男友，要求離婚，且聲請人與被告
    間已有長達一年六月無親密關係，被告竟於九十六年十二月
    二十三日向聲請人表示業已懷孕，並已墮胎欲返回娘家坐月
    子。因認被告涉有刑法第二百三十九條前段之通姦罪嫌云云
    。
五、按犯罪事實應依證據認定之，無證據不得認定犯罪事實，刑
    事訴訟法第一百五十四條第二項定有明文。經查：聲請人指
    稱被告曾向其表示業已懷孕意欲墮胎一事，固經被告於偵查
    中坦認屬實，並有聲請人所提出之錄音光碟一片及錄音譯文
    一份附卷可稽。然此僅得證明被告與聲請人間曾有上開對話
    內容，不足以證明被告於九十六年十二月間確有懷孕，嗣後
    並有墮胎之事實。且據證人范郭翠月即被告之母於偵查中證
    稱：被告於九十六年十二月間，係因與被告口角爭執返回娘
    家暫住，並無返回娘家坐月子之情事等語在卷。另經調閱被
    告全民健康保險就診記錄資料結果，被告於九十六年十二月
    間亦無任何就診記錄，此有中央健康保險局九十七年六月十
    六日健保醫字第０九七００二八二五八號函暨函覆之電腦檔
    案申報資料一份在卷足憑。至聲請人所提出，懷疑係與被告
    相姦之「馮立忠」年籍資料及行動電話號碼，經核亦與戶役
    政查詢資料不符，該行動電話號碼持有人姓名亦非聲請人所
    指之「馮立忠」，且與被告所持用之行動電話門號間，並無
    任何通聯紀錄，此亦有戶役證資料查詢、通聯紀錄及行動電
    話客戶資料查詢單各一份在卷可按。是以，被告辯稱係為藉
    此與聲請人離婚等語，非無可採。此外，復無其他積極證據
    足證被告涉有通姦之犯行，自不得僅以被告曾向聲請人表示
    渠業已懷孕之對話內容，逕認被告確有與人通姦之事實，遽
    以通姦罪相繩。從而，臺灣臺北地方法院檢察署檢察官及臺
    灣高等法院檢察署檢察長分別予以不起訴處分及駁回再議之
    聲請，於法並無不當。準此，本件交付審判之聲請為無理由
    ，應予駁回。
六、據上論斷，依刑事訴訟法第二百五十八條之三第二項前段，
    裁定如主文。
中    華    民    國    97    年    12    月    24    日
                        臺灣臺北地方法院刑事第十五庭
                            審判長法  官  廖紋妤
                                  法  官  邱蓮華
                                  法  官  吳麗英
上正本證明與原本無異。
本裁定不得抗告。
                                  書記官  田華仁
中    華    民    國    97    年    12    月    24    日


司法院資訊處製作；財團法人民間司法改革基金會備份。
